臺灣高雄地方法院刑事判決　　　　　　　　　　　　九十三年度訴字第二八九三號
　　公　訴　人　臺灣高雄地方法院檢察署檢察官
　　被　　　告　丙○○　男民.
右列被告因違反槍砲彈藥刀械管制條例案件，經檢察官提起公訴（九十三年度偵字第
一六四○二號），本院判決如左：
    主  文
丙○○未經許可，持有子彈，處有期徒刑拾月，併科罰金新臺幣伍萬元，罰金如易服
勞役，以新臺幣玖佰元即銀元參佰元折算壹日；扣案之土造子彈壹拾參顆，均沒收。
被訴未經許可寄藏槍砲之主要組成零件部分無罪。
    事  實
一、丙○○明知具有殺傷力之土造子彈為違禁物，非經主管機關許可不得持有，竟基
    於持有子彈之犯意，於民國九十三年八月十五日上午十一時許，在臺南縣永康市
    ○○路四一一號甲○○之住處，由甲○○（所涉犯持有子彈部分另經檢察官移轉
    臺灣臺南地方法院檢察署偵辦中）將具殺傷力之土造子彈十九顆交予丙○○，丙
    ○○收受上開土造子彈後，即將之放置在甲○○之兄唐守信所有車牌號碼六Ｓ─
    一九四五號自用小客車之右前座置物箱內，而未經許可，無故持有上開土造子彈
    。嗣於同日晚間九時二十五分許，甲○○駕駛上開自用小客車搭載丙○○返回高
    雄，在高雄市○○區○○路與林森路之交叉路口因違規停車而為警盤查，經甲○
    ○打開右前座之置物箱欲取出證件供查詢時，為警當場目視發現該置物箱內之上
    開土造子彈而查獲，並扣得上開具有殺傷力之土造子彈十九顆（其中六顆業經送
    驗試射）。
二、案經高雄市政府警察局移送臺灣高雄地方法院檢察署檢察官偵查起訴。
　　理　由
甲、有罪部分：
  壹、程序方面：
    一、按被告以外之人於審判外之言詞或書面陳述，除法律有規定者外，不得作為
        證據；被告以外之人於偵查中向檢察官所為之陳述，除顯有不可信之情況者
        外，得為證據；又被告以外之人於檢察事務官、司法警察官或司法警察調查
        中所為之陳述，與審判中不符時，其先前之陳述具有較可信之特別情況，且
        為證明犯罪事實存否所必要者，得為證據，刑事訴訟法第一百五十九條第一
        項、第一百五十九條之一第二項、第一百五十九條之二分別定有明文。而所
        謂「被告以外之人」包括共同被告，此觀諸同法第一百五十九條之立法理由
        謂：「被告以外之人審判外之言詞或書面陳述，原則上均不得作為證據，而
        將共同被告、共犯、被害人等審判外之陳述，同列入傳聞法則之規範，不以
        證人審判外之陳述為限。」等語即明。是如共同被告於司法警察調查中所為
        之陳述與審判中不符，惟先前之陳述具有較可信之特別情況，且為證明犯罪
        所必要，仍得作為被告有罪判決之認定依據。本件甲○○於偵查中向檢察官
        所為之陳述，並無顯不可信情況，依上開規定自得作為證據。至於其於本院
        審理時就被告是否知情扣案之土造子彈之證述與警詢第四次筆錄之所述並不
        相符，然甲○○上開於警詢第四次筆錄錄音帶經本院於審理時當庭勘驗結果
        ，該警詢筆錄依程序全程連續錄音，內容與警詢筆錄相同（見本院卷第六十
        七頁），其於本院審理時亦證稱：第四次警詢筆錄是真的等語（見本院卷第
        六十二頁），且其所述與被告在警詢中之陳述相符，是其在警詢中之陳述自
        有可信之特別情況，且為證明被告有無持有子彈之必要，應有證據能力。
    二、內政部警政署刑事警察局槍彈鑑定書係高雄市政府警察局刑事警察大隊委請
        鑑定（見偵卷第二十二頁），非由檢察官或法院選任或囑託為鑑定之機關，
        原係審判外之書面陳述，但此鑑定書已提示並告以要旨，被告已知係審判外
        之書面證據，未對此表示異議，本院酌以刑事警察局乃我國槍彈之主要鑑驗
        機關，人員均受專業訓練，並將鑑驗方法及程序俱載明其上，依同法第一百
        五十九條之五第二項規定，認適合作為證據。
  貳、實體方面：
    一、訊據被告丙○○固坦承有於右揭時、地為警在上開自用小客車之右前座置物
  　　　箱內查獲土造子彈之事實，惟矢口否認有何持有子彈之犯行，辯稱；甲○○
        交給伊的時候是包起來的，所以不知道裡面是子彈，在警詢中所述是甲○○
        要伊擔罪才會如此陳述云云。然查，扣案之土造子彈確係甲○○在右揭時、
        地交予被告後，再由被告將之置放在上開自用小客車之右前座置物箱內之事
        實，業據被告於警詢中供承在卷（見警卷第十三頁背面），而被告於偵查中
        亦供稱：伊知道甲○○有子彈，很久以前甲○○有拿給伊看過，伊也知道車
        子裡有子彈，是八月十五日上午十一點在甲○○家向甲○○拿的，然後放在
        車內等語（見偵查卷第五頁、第六頁）。又證人甲○○於第四次警詢時亦稱
        ：是伊叫丙○○將改造子彈放在車內之置物箱裡沒有錯等語（見警卷第十一
        頁），復於偵查中供稱：子彈是丙○○於八月十五日上午十一點在伊家向伊
        拿的，後來丙○○放在車內伊不知道等語（見偵查卷第五頁），足證被告顯
        已明知甲○○所交予其收受者，確係土造子彈無訛。雖證人甲○○於本院審
        理時翻異前詞改稱：伊只是叫丙○○順手放在置物箱內，丙○○應該不知道
      　是子彈，因為伊有用紙袋包起來等語（見本院卷第六十二頁、第六十三頁）
        ，然本件查獲過程是因甲○○打開右前座之置物箱欲取出證件供警查詢時，
        為警當場目視發現該置物箱內之上開土造子彈而查獲乙節，已經被告於警詢
        時所是認（見警卷第十三頁），且觀諸查獲時置物箱內之照片所示（見警卷
        第三十七頁），該土造子彈係裝在透明之夾鏈袋內，並無以紙袋包裝之情形
        ，再衡以該土造子彈倘若確有以紙袋包裝，則查獲之警員豈能以目視之方式
        即能發現該土造子彈，是證人於本院審理時翻異前詞之證述，顯係事後迴護
        被告之詞，並不足為被告有利之認定，被告前開所辯不知是子彈云云，自不
        足採信。另從被告警詢中所述甲○○要伊將該包子彈放置於車內右前側置物
        箱內等語觀之（見警卷第十三頁背面），其顯無為甲○○承擔犯行之意思，
        是被告前開所辯是為甲○○擔罪云云，亦係卸責之詞，不足採信。又扣案之
        子彈十九顆經送內政部警政署刑事警察局鑑驗結果，送鑑改造八釐米子彈十
      　九顆，認均係土造子彈（具直俓約八ｍｍ金屬彈頭），採樣六顆試射結果可
        擊發，認具殺傷力，此有該局九十三年九月三日刑鑑字第○九三○一七三○
        七四號槍彈鑑定書一份在卷可憑（見偵查卷第二十一頁），則上開土造子彈
        均屬槍砲彈藥刀械管制條例所稱之子彈無誤。本件事證明確，被告犯行洵堪
        認定。
  　二、核被告所為，係犯槍砲彈藥刀械管制條例第十二條第四項之未經許可持有子
        彈罪。公訴人認被告係犯同條項之寄藏子彈罪，然所謂寄藏，係指受人委託
        代為保管而言，本件被告係自甲○○處收受該土造子彈，其目的係為自己持
        有，而非為甲○○代為保管該土造子彈，已如前述，是公訴人上開所認，尚
        有未洽，惟既與本院論罪法條相同，自無庸變更起訴法條，附此敘明。爰審
        酌子彈為高度危險之物品，非經主管機關許可不得擅自持有，以維社會大眾
        安全，被告無故持有，危害社會治安不可謂不大，惟其於犯後之警詢及偵查
        中坦承犯行，且純因好奇而收受上開子彈等一切情狀，量處如主文所示之刑
        ，並就罰金部分諭知易服勞役之折算標準，以資懲儆。扣案之土造子彈十三
        顆，均係屬違禁物，均應依刑法第三十八條第一項第一款之規定，併予宣告
        沒收。至於扣案之土造子彈六顆均經鑑定試射，均業已擊發而無殺傷力，因
        已不具子彈之特性，核與違禁物有別，故不予宣告沒收，公訴人認俱依刑法
        第三十八條第一項第一款之規定宣告沒收，尚有誤會，附此敘明。
  　三、公訴意旨另以被告尚有寄藏土造子彈一顆之行為，而認其尚涉槍砲彈藥刀械
    　　管制條例第十二條第四項未經寄藏持有子彈罪等語。然該顆土造子彈經送內
      　政部警政署刑事警察局鑑驗結果，送鑑改造八釐米子彈一顆，認係土造子彈
        （具直俓約八ｍｍ金屬彈頭），試射結果無法可擊發，認不具具殺傷力，此
        有該局商開槍彈鑑定書一份在卷可憑（見偵查卷第二十一頁），是就扣案該
        顆之子彈性質，難認該當槍砲彈藥刀械管制條例第十二條第四項所指之子彈
        ，既不能證明被告犯罪，原應就此部分為被告無罪之諭知，然因公訴意旨認
        被告係以一個持有行為同時持有前開具有殺傷力之土造子彈，是此部分與前
        揭論罪科刑部分，有想像競和犯之裁判上一罪關係，爰不另為無罪之諭知。
乙、無罪部分
  一、公訴意旨略以：甲○○於九十二年八月間某日，在臺南市五期重劃區附近，自
      綽號「阿傑」之不詳姓名男子取得金屬槍管一支，而未經許可，持有槍砲之主
      要組成零件，並於九十三年八月八日夜間，在臺南縣永康市○○路四一一號住
      處內將前開金屬槍管一支交予被告丙○○，被告即將該槍管藏放於高雄市三民
      區○○○路三七九號二樓之臥房內，而未經許可，寄藏槍砲之主要組成零件，
      嗣於同年八月十五日經被告主動供述後，由警員帶同被告在上開地點起出前揭
      金屬槍管一支，因認被告涉犯有槍砲彈藥刀械管制條例第十三條第四項之未經
      許可寄藏槍砲之主要組成零件罪嫌。
  二、按犯罪事實應依證據認定之，無證據不得認定其犯罪事實；又不能證明被告犯
      罪者，應諭知無罪之判決，刑事訴訟法第一百五十四條第二項及第三百零一條
      第一項分別定有明文。又刑事訴訟法所謂認定犯罪事實之證據，係指足以認定
      被告確有犯罪行為之積極證據而言，該項證據自須適合於被告犯罪事實之認定
      ，始得採為斷罪資料。如未能發現相當證據或證據不足以證明，自不能以推測
      或擬制之方法以為裁判之基礎（最高法院二十九年上字第三一○五號、四十年
      台上字第八六號判例參照）。
  三、次按未經許可，持有、寄藏或意圖販賣而陳列槍砲、彈藥主要組成零件者，處
      六月以上五年以下有期徒刑，併科新台幣三百萬元以下罰金，槍砲彈藥刀械管
      制條例第十三條第四項固有明文；惟同條例第四條第三項復規定，槍砲、彈藥
      主要組成零件種類，由中央主管機關公告之，足見並非所有槍砲、彈藥之組成
      零件，均列入同條例規範，仍須合於中央主管機關公告之槍砲、彈藥主要組成
      零件種類方是，槍砲、彈藥、刀械之中央主管機關內政部於八十六年十一月二
      十四日以台（八六）內警字第八六七○六八三號公告各類槍砲、彈藥主要組成
      零件種類在案。本件扣案之改造槍管一支，係長約九八．八ｍｍ之金屬管，業
      據內政部警政署刑事警察局鑑驗屬實，有該局刑鑑字第○九三○一七三○七四
      號槍彈鑑定書一份在卷可參（見偵查卷第二十一頁）；又經本院再就前揭鑑定
      書所載金屬管，是否係手槍之主要組成零件函請內政部鑑定結果，認定非屬本
      部八十六年十一月二十四日台（八六）內警字第八六七○六八三號公告槍砲彈
      藥主要組成零件，有內政部九十三年十一月三十日內授警字第○九三○○七七
      二八九號函在卷可憑，是該扣案之金屬管非屬前揭公告查禁手槍之主要組成零
      件。此外，本院復查無其他積極積證據足資證明被告確有公訴人所指此部分之
      犯行，揆諸首揭判例之意旨，既不能證明被告犯罪，依法自應就此部分為無罪
      之諭知。
據上論斷，應依刑事訴訟法第二百九十九條第一項前段、第三百零一條第一項，槍砲
彈藥刀械管制條例第十二條第四項，刑法第十一條前段、第四十二條第二項、第三十
八條第一項第一款，罰金罰鍰提高標準條例第二條，現行法規所定貨幣單位折算新台
幣條例第二條，判決如主文。
本案經檢察官乙○○到庭執行職務。
中　　　華　　　民　　　國　　九十四　　年　　　三　　　月　　 十八 　　日
                              　    臺灣高雄地方法院刑事第三庭
                                　  　　審判長法　官   黃建榮
                                        　　　法　官   陳威龍
                                        　　　法　官   陳玉聰
右正本證明與原本無異。
如不服本判決，應於收受送達後十日內向本院提出上訴書狀。
    　　　　　　　　　　　　　　　　　　　　　書記官   鄭淑臻
中　　　華　　　民　　　國　　九十四　　年　　　三　　　月　　 十八 　　日
附錄本判決論罪科刑法條全文：
槍砲彈藥刀械管制條例第十二條第四項
未經許可，持有、寄藏或意圖販賣而陳列子彈者，處五年以下有期徒刑，併科新台幣
三百萬元以下罰金。
